臺灣高等法院臺中分院刑事判決
111年度上訴字第1873號
上  訴  人  
即  被  告  黃錦榮




指定辯護人  本院公設辯護人郭博益
上列上訴人因違反毒品危害防制條例案件，不服臺灣臺中地方法
院111年度訴字第741號中華民國111年6月13日第一審判決（起訴
案號：臺灣臺中地方檢察署111年度偵字第9331號），提起上訴
，本院判決如下：
    主  文
上訴駁回。
    事實及理由
壹、程序方面：
　　刑事訴訟法第348條規定：「上訴得對於判決之一部為之。
    對於判決之一部上訴者，其有關係之部分，視為亦已上訴。
    但有關係之部分為無罪、免訴或不受理者，不在此限。上訴
    得明示僅就判決之刑、沒收或保安處分一部為之。」參諸刑
    事訴訟法第348 條第3 項規定立法理由，宣告刑、數罪併罰
    所定之應執行刑、沒收，倘若符合該條項的規定，已得不隨
    同其犯罪事實，而單獨成為上訴之標的，且於上訴人明示僅
    就刑上訴時，第二審法院即不再就原審法院所認定之犯罪事
    實為審查，而應以原審法院所認定之犯罪事實，作為論認原
    審宣告刑、執行刑及沒收妥適與否的判斷基礎。上訴人即被
    告黃錦榮（下稱被告）於上訴狀表明「針對上述判決有關量
    刑過重表示不服」提起上訴（見本院卷一第25頁），依前述
    說明，本院審理範圍僅限於原判決所處之刑部分，其餘被告
    未表明上訴部分，不在上訴範圍。
貳、本案依照原審認定的犯罪事實，經本院審理結果，原審適用
    法律及量刑均無不當，應予維持，並引用第一審判決書之記
    載（如附件）。
參、被告上訴意旨略以：
　被告於原審請求審酌被告雖然涉嫌販賣毒品重罪，惟對於販
    毒所得僅取得一些毒品供己吸食，對於販毒所得之鉅大利益
    並無所得，足可證明被告惡性尚輕，相對於長期大量販賣毒
    品之大毒梟而言，被告對社會治安及國民健康之危害較小，
    倘亦處以最輕本刑，不免過苛，因此請求審酌給予依刑法第
    59條之規定減輕其刑，然原審認定刑之加重減輕時未審酌上
    情，被告針對上述認定表示不服。
　被告認為刑法第59條規定係就犯罪情狀加以審酌，以決定被
    告之行為是否有情輕法重之情，而與修正後毒品危害防制條
    例第17條第2項規定，兩者並非相互排斥之擇一關係，因此
    被告只要有符合偵查及審判中均有自白犯罪之情，即可適用
    該條項之減刑規定，不因被告有符合上揭條項規定獲得減刑
    之後，即排除刑法第59條之審酌及適用。
　被告對於被訴之罪刑，於警詢及偵訊時均坦承一時失慮受經
    濟壓力所迫才想販賣毒品換得一些錢，進價與售價價差不大
    ，所得不多，犯情尚屬輕微，法院量刑時未審酌上情，顯有
    不公。今一時失慮誤觸重法，依其涉案情節輕微卻需論以法
    定刑為無期徒刑或10年以上有期徒刑之罪，實有其情可憫之
    處，應有符合刑法第59條情堪憫恕之規定，請依刑法第59條
    之規定減輕其刑等語。
肆、本院的判斷：　
    刑法第59條明定：犯罪之情狀顯可憫恕，認科以最低度刑仍
    嫌過重者，得酌量減輕其刑。又刑法第59條規定犯罪情狀可
    憫恕者，得酌量減輕其刑，固為法院依法得自由裁量之事項
    ，然非漫無限制，必須犯罪另有特殊之原因與環境，在客觀
    上足以引起一般同情，認為即予宣告法定低度刑期尤嫌過重
    者，始有其適用。是為此項裁量減刑時，必須就被告全部犯
    罪情狀予以審酌在客觀上是否有足以引起社會上一般人之同
    情，而可憫恕之情形，始稱適法（最高法院88年度台上字第
    6683號判決意旨參照）。考量被告無視政府對杜絕毒品犯罪
    之禁令，明知甲基安非他命為經管制之第二級毒品，若濫行
    施用，將對施用者身心造成嚴重傷害，進而影響施用者經濟
    能力，甚且造成家庭破裂，仍恣意為本案販賣第二級毒品（
    共4罪）等犯行，其所為助長毒品氾濫，戕害他人身心健康
    ，並危害社會治安，犯罪情節重大，此等犯罪情狀，難認有
    何情輕法重而堪以憫恕之情。至被告其餘所指自始坦認犯行
    ，犯後態度良好；所販賣次數、數量及金額非鉅，主觀惡性
    未如大量販賣毒品之大毒梟等節，均為刑法第57條各款量刑
    審酌事由，並經原判決於量刑審酌事由中仔細斟酌、綜合考
    量（見原判決第5至6頁理由二、㈦所載）。經核原審判決適
    用法律正確，而且已經依照刑法第57條規定，以被告的責任
    為基礎，考量前述各項事由，量刑沒有不當。被告提起上訴
    以前述辯詞請求依刑法第59條規定減輕其刑，但是本案不可
    適用該條規定的理由已經在前面說明清楚，被告上訴為無理
    由，應予駁回。
據上論斷，應依刑事訴訟法第368條、第373條，判決如主文。
本案經檢察官張子凡提起公訴，檢察官施清火到庭執行職務。
中　　華　　民　　國　　111 　年　　10 　月　　13　　日
        　　刑事第四庭    審判長 法　官  蔡名曜  
　　　　　　　　　　　　　　     法　官  林宜民     
　　　　　　　　　　　　　　　   法　官  鄭永玉     
以上正本證明與原本無異。
如不服本判決應於收受送達後20日內向本院提出上訴書狀，其未
敍述上訴理由者，並得於提起上訴後20日內向本院補提理由書(
均須按他造當事人之人數附繕本)「切勿逕送上級法院」。因疫
情而遲誤不變期間，得向法院聲請回復原狀。

                                書記官  林姿妤 

中　　華　　民　　國　　111 　年　　10　　月　　13　　日
附錄：本案論罪科刑法條全文
毒品危害防制條例第4條第2項
製造、運輸、販賣第一級毒品者，處死刑或無期徒刑；處無期徒
刑者，得併科新臺幣3千萬元以下罰金。
製造、運輸、販賣第二級毒品者，處無期徒刑或10年以上有期徒
刑，得併科新臺幣1千5百萬元以下罰金。
製造、運輸、販賣第三級毒品者，處7年以上有期徒刑，得併科
新臺幣1千萬元以下罰金。
製造、運輸、販賣第四級毒品者，處5年以上12年以下有期徒刑
，得併科新臺幣5百萬元以下罰金。
製造、運輸、販賣專供製造或施用毒品之器具者，處1年以上7年
以下有期徒刑，得併科新臺幣1百50萬元以下罰金。
前五項之未遂犯罰之。